【裁判字號】    94,易,1078
【裁判日期】    950125
【裁判案由】    恐嚇取財
【裁判全文】
臺灣彰化地方法院刑事判決    九十四年度易字第一０七八號
    公  訴  人  臺灣彰化地方法院檢察署檢察官
    被      告  乙○○
                甲○○
上列被告等因恐嚇取財案件，經檢察官提起公訴（九十四年度偵
字第四五五０號），被告等均於準備程序中就被訴事實為有罪之
陳述，經告以簡式審判之旨，並聽取意見後，本院合議庭裁定由
受命法官獨任進行簡式審判程序，判決如下：
    主    文
乙○○幫助意圖為自己不法之所有，以恐嚇使人將本人之物交付
，累犯，處有期徒刑伍月，如易科罰金，以佰元折算壹日。
甲○○幫助意圖為自己不法之所有，以恐嚇使人將本人之物交付
，處有期徒刑月，如易科罰金，以佰元折算壹日。
    犯罪事實
一、乙○○前因竊盜案件，經本院以九十年度易字第一四五九號
    判決，判處有期徒刑四月確定，於民國九十一年三月四日易
    科罰金執行完畢。詎猶不知悔改，與甲○○均明知金融機構
    帳戶、身分證等物係個人財產及身分信用之表徵，如將之交
    付他人，可預見該蒐集帳戶、身分證之他人，有將購得之帳
    戶、身分證供作向其他人恐嚇取財、匯款或轉匯款等不法用
    途之可能，且其發生亦不違背其等本意，竟皆因缺錢花用，
    猶在不確定故意下，容任他人持帳戶、身分證藉以遂行犯罪
    ，乃推由乙○○出面於九十三年四月底某日，在彰化縣二林
    鎮自由巷十五號乙○○住處，將乙○○不知情之妻蔡宜凌（
    原名蔡媚如）所有之彰化溪湖郵局帳戶（局號000000
    0、帳號0000000）存摺、提款卡（含密碼）及甲○○所有之身分證正本，分別以新臺幣（下同）三千元、一千
    元代價，出售予擄車勒贖犯罪集團成員陳明新（業因死亡而
    經不起訴處分），陳明新於取得甲○○身分證後，即持之辦
    理門號0000000000號易付卡，並於九十三年五月
    初，在彰化縣二林鎮○○路○段一九五號「挖仔遊藝場」內
    ，將上開購得之帳戶、提款卡、門號交付予擄車勒贖犯罪集
    團周敬醇、陳明鴻（均另案審理）使用，供作該擄車勒贖犯
    罪集團恐嚇取財時之聯絡工具及匯款帳戶，以此方式幫助該
    擄車勒贖犯罪集團向不特定人恐嚇財物。嗣該擄車勒贖犯罪
    集團即意圖為自己不法所有，且基於恐嚇取財之犯意，先於
    九十三年五月十一日九時許，在雲林縣虎尾鎮○○路與博愛
    路口，以不詳方法竊取張宏羽所有、丙○○使用中之車牌號
    碼二Ｖ—八一六八號自用小客車，得手後即以上開0000
    000000號門號分別撥打電話予張宏羽、丙○○，恫嚇
    張宏羽、丙○○須匯款入上開蔡宜凌帳戶內始得贖回失竊車
    輛，否則要將車輛處理掉等語，致使張宏羽、丙○○心生畏
    懼，乃先後依指示，張宏羽於九十三年五月十一日匯款三萬
    元，丙○○於同年月十二日以轉帳方式匯款二萬元至上開蔡
    宜凌帳戶內，使得張宏羽、丙○○各受有如上開匯出款項之
    損失，以此方式恐嚇取財得逞。後因陳明新得知渠等犯罪集
    團已被警方察覺，通知乙○○須將蔡宜凌上開帳戶儘速掛失
    ，而由乙○○於九十三年九月一日，攜同蔡宜凌前往彰化縣
    二林鎮○○路○段二九０號萬興郵局辦理掛失時，為警循線
    查獲。
二、案經彰化縣警察局二林分局報告臺灣雲林地方法院檢察署呈
    請臺灣高等法院檢察署檢察長轉臺灣彰化地方法院檢察署檢
    察官偵查起訴。
    理    由
一、上揭犯罪事實，業據被告乙○○、甲○○於警詢、本院準備
    程序及審理中坦承不諱，且前揭帳戶用以恐嚇取財之事實，
    業據被害人於警詢中指述綦詳，且經證人蔡宜凌、陳明新、
    周敬醇於警詢中陳述明確，此外復有轉帳匯款紀錄影本一紙
    、查詢最近交易詳情單影本二紙、客戶歷史交易清單影本一
    紙、通聯調閱查詢單影本一紙、郵政存簿儲金簿影本一份、
    郵局掛失止付申請書正本一紙、照片二幀、車籍作業系統─
    查詢認可資料一份附卷可稽，足證被告乙○○、甲○○之自
    白與事實相符。又常人至金融機構開立帳戶及以身分證辦理
    電話門號使用並非難事，如非供犯罪之非法使用，衡情自無
    置自己名義帳戶或身分證不用，而出價取得他人帳戶、身分
    證使用之必要。且金融帳戶事關存戶個人財產權益之保障，
    具高度專有性，該等專有物品如落入不明人士手中，極易被
    利用為財產犯罪工具，此係具備一般生活智識者皆能體察之
    常識。又犯罪集團使用他人存摺作為指示被害人匯款工具之
    犯罪類型層出不窮，並廣經各方媒體披載，常人對此均能知
    曉。本案被告乙○○、甲○○為具有基本智識之人，對於上
    開各情，自有認識，竟出售金融帳戶存摺、提款卡、身分證
    等物予擄車勒贖犯罪集團成員陳明新，其主觀上顯具有縱使
    他人取得該帳戶、身分證後，作為恐嚇取財指定匯款工具，
    亦不違背其等本意之不確定故意至明。再被告乙○○、甲○○僅出售帳戶、身分證，並未參與上開擄車勒贖犯罪集團恐
    嚇取財之構成要件行為，此外又查無任何證據足資證明被告
    二人與該犯罪集團成員間有恐嚇取財之犯意聯絡，是被告乙○○、甲○○所為應僅構成恐嚇取財之幫助行為。本案事證
    明確，被告乙○○、甲○○犯行，堪以認定。
二、核被告乙○○、甲○○所為，係犯刑法第三十條第一項、第
    三百四十六條第一項之幫助恐嚇取財罪。被告二人為幫助犯
    ，應依刑法第三十條第二項規定按正犯之刑減輕之。又刑法
    第二十八條之共同正犯，係指二人以上共同實施犯罪之行為
    者而言，幫助他人犯罪，並非實施正犯，在事實上雖有二人
    以上共同幫助犯罪，亦各負幫助犯之責任，無適用刑法第二
    十八條之餘地，此有最高法院三十三年上字第七九三號判例
    可參，是於幫助犯應無「共謀共同正犯」觀念之適用。本案
    被告甲○○明知並同意被告乙○○出面販售身分證予陳明新
    ，其雖與被告乙○○共同幫助該犯罪集團恐嚇取財，仍應各
    負幫助犯之責任，無刑法第二十八條之適用。查被告乙○○
    前因竊盜案件，經本院以九十年度易字第一四五九號判決，
    判處有期徒刑四月確定，於九十一年三月四日易科罰金執行
    完畢乙情，有臺灣高等法院被告前案紀錄表及刑案資料查註
    紀錄表在卷可按，其受有期徒刑之執行完畢，五年內再犯本
    案法定本刑有期徒刑以上之罪，為累犯，應依法加重其刑，
    且與前開幫助犯減輕之情形，先加後減之。爰審酌被告乙○○、甲○○平日素行，其等任意提供帳戶、身分證予不法份
    子使用，非惟幫助擄車勒贖犯罪集團成員遂行恐嚇取財目的
    ，同時使擄車勒贖犯罪集團成員得以隱匿其真實身分，減少
    遭查獲之風險，愈使渠等肆無忌憚，加深犯罪之猖獗，惟酌
    及其等犯後坦承犯行，態度良好，被告甲○○年輕識淺，再
    者，被告乙○○、甲○○僅係提供帳戶、身分證之幫助地位
    ，並未實際參與擄車勒贖犯罪集團之犯罪行為，其等惡性較
    為輕微等一切情狀，分別量處如主文所示之刑，並均諭知易
    科罰金之折算標準，以資懲儆。
據上論斷，應依刑事訴訟法第二百七十三條之一第一項、第二百
九十九條第一項前段，刑法第三十條、第三百四十六條第一項、
第四十七條第一款、第四十一條第一項前段，罰金罰鍰提高標準
條例第一條前段、第二條，判決如主文。
本案經檢察官洪英丰到庭執行職務。
中    華    民    國  九十五    年    一  月  二十五  日
                  刑事第一庭          法  官  周莉菁
以上正本證明與原本無異。
如不服本判決，應於判決送達後十日內向本院提出上訴狀 (須附
繕本)。
告訴人或被害人對於判決如有不服具備理由請求檢察官上訴者，
其上訴期間之計算係以檢察官收受判決正本之日期為準。
中    華    民    國  九十五    年    一  月  二十五  日
                                      書記官  黃當易
附錄本判決論罪科刑法條：
刑法第三百四十六條第一項：
意圖為自己或第三人不法之所有，以恐嚇使人將本人或第三人之
物交付者，處六月以上五年以下有期徒刑，得併科一千元以下罰
金。


司法院資訊處製作；財團法人民間司法改革基金會備份。
